【裁判字號】    90,交上易,226
【裁判日期】    900807
【裁判案由】    過失致死
【裁判全文】
臺灣高等法院刑事判決                            九十年度交上易字第二二六號
    上  訴  人
    即  被  告  乙○○
    選任辯護人  林德川
右上訴人因過失致死案件，不服臺灣臺北地方法院九十年度交易字第一三０號，中華
民國九十年五月十六日第一審判決（起訴案號：臺灣臺北地方法院檢察署八十九年度
偵字第二三八四三號）提起上訴，本院判決如左：
    主  文
上訴駁回。
    事  實
一、乙○○於民國八十九年十二月四日下午十時二十分許，駕駛車號ＢＹ－六七０一
    號自用小客車沿臺北市○○路○段內側快車道由西往東方向行駛，途經臺北市○
    ○區○○路四段六三八號前之市區道路時，本應注意汽車行駛時，駕駛人應隨時
    注意車前狀況，並採取必要之安全措施及汽車在市區道路行駛時，如該路段對於
    行車速度無標誌之規定，時速不得超過四十公里，而依當時情形又非不能注意，
    竟疏未注意車前狀況及採取必要之安全措施，以四十五公里至五十公里間之速度
    超速行駛，適有張維通在八德路四段該處設有劃分島禁止行人穿越之路段由北向
    南欲通過八德路，迨張維通擅自進入快車道，而為乙○○所駕駛汽車之左前保險
    桿撞及，經送醫急救後，延至八十九年十二月五日凌晨二時四十五分許，因顱骨
    骨折合併顱內出血及頭部外傷不治死亡。乙○○在肇事後，於警員前往現場處理
    時，在其上開犯行未為任何有偵查犯罪職權之公務員知悉前，當場向警員自首，
    承認其為肇事之人，並接受裁判。
二、案經張維通之子甲○○訴由台灣台北地方法院檢察署檢察官及由台北市政府警察
    局松山分局報請台灣台北地方法院檢察署檢察官偵查起訴。
    理  由
一、訊據上訴人即被告乙○○承認有於右揭時、地駕駛上開車號汽車撞及被害人張維
    通之事實，核與告訴人甲○○就此部分指訴情節相符，並有道路交通事故調查報
    告表一份附卷足憑（見原審卷第三十二頁）。惟被告否認有過失，辯稱：我以時
    速四十多公里行駛，約三十公尺前看見被害人在中央分割島，尚未穿越，我開往
    第二車道，至距離被害人三、四公尺處，他突然跨越馬路，我煞車不及，才撞到
    他等詞。
二、按汽車在市區道路行駛時，時速不得超過四十公里，且汽車行駛時，駕駛人應隨
    時注意車前狀況，並隨時採取必要之安全措施，道路交通安全規則第九十三條第
    一項第一款、第九十四條第三項分別定有明文。被告承認於前述時、地以時速四
    十多公里行駛，而本件案發後經警測量被告所駕駛汽車所留下之煞車痕，其中其
    左前輪煞車痕為十二點八公尺，右前輪煞車痕為十四點八公尺，此有上開道路交
    通事故調查報告表所繪製之現場圖可稽，其平均煞車痕為十三點八公尺，則依原
    審卷附「一般公路汽車煞車距離、行車速度對照表」（見原審卷第五十七頁）換
    算被告於案發當時之時速，其時速已達四十五公里至五十公里之間（該對照表中
    於三年以上之乾燥瀝青路面，如煞車痕為十一點五公尺，換算時速為四十五公里
    ，如煞車痕為十四點一公尺，換算時速為五十公里，被告所駕駛汽車之平均煞車
    痕為十三點八公尺，係介於二者中間，故其於案發當時之時速乃可認定介於四十
    五公里至五十公里之間），而案發地點之臺北市○○路○段六三八號前道路為市
    區道路，該處路段之行車速限為四十公里，亦有前開調查報告表第欄之記載可
    稽，被告於案發當時確有超速行駛，此由其所駕駛汽車於案發後所遺留之煞車痕
    可證，堪以認定。被告於警局偵訊時供稱：我大約在三十多公尺以前，就看到被
    害人要跨越分隔島要過馬路等語（相驗卷第十五頁交通事故談話紀錄表參照）。
    被告在撞到被害人之前，既於三十多公尺處，已見被害人站在分隔島上，要穿越
    道路，猶駕車前行，致其所駕駛之汽車撞及被害人，其就本件事故之發生，顯未
    注意車前狀況及未採取必要之安全措施。被害人雖係違規穿越道路（詳後述），
    惟被告既已看見被害人要穿越道路，此時被告即應採取之必要安全措施－即先將
    所駕駛之汽車暫停，俟被害人穿越道路後，再行駕駛，詎被告仍駕車前行。被告
    駕車在市區道路行駛時，本應注意時速不得超過四十公里，且應隨時注意車前狀
    況，並隨時採取必要之安全措施，而依當時情形又非不能注意，竟疏未注意車前
    狀況及採取必要之安全措施，並以時速四十五公里至五十公里之速度超速行駛，
    乃撞及被害人，其就本件事禍之發生有過失甚明。而被害人因本件車禍致顱骨骨
    折合併顱內出血及頭部外傷不治死亡，亦經檢察官督同法醫師相驗屍體，製有勘
    驗筆錄、相驗屍體證明書、驗斷書在卷可稽（相驗卷第十九頁至第二十頁、第四
    四頁至第四九頁參照）。被害人之死亡與被告之過失行為間有相當因果關係。被
    害人在劃設有劃分島之肇事路段穿越道路，雖違反道路交通安全規則第一百三十
    四條第二款「行人穿越道路，應依左列規定：．．．二在禁止穿越或設有劃分島
    或護欄之路段，不得穿越道路。」規定，就本件車禍之發生與有過失，然被告就
    本件車禍之發生已有前述之過失，惟被害人與有過失，尚不影響被告過失犯行之
    成立，被告以前揭情詞辯稱其無過失，即非可採。事證明確，被告過失犯行堪以
    認定。本件車禍責任已明，被告聲請將本件送請臺北市車輛行車事故鑑定委員會
    鑑定其過失責任之有無，如有過失，其過失責任之比例為何一節，本院認無必要
    ，附此敘明。
三、核被告所為，係犯刑法第二百七十六條第一項之過失致人於死罪。被告於肇事後
    ，於警員前往現場處理時，在其上開犯行未為任何有偵查犯罪職權之公務員已知
    悉前，不逃避接受裁判而當場向警員自首，承認其為肇事人，有台北市政府警察
    局交通警察大隊於九十年三月二十九日以該隊北市警交大四字第九０六二三五五
    六００號函所檢附之自首調查報告表一份附於原審卷第三十頁可稽，是被告肇事
    後，未被發覺前，向該管公務員陳述肇事事實，而接受裁判，已合於刑法第六十
    二條前段所定對於未發覺之犯罪自首而接受裁判之要件，應依該條規定減輕其刑
    。再「汽車駕駛人，依規定駕車行駛，因行人或慢車不依規定，擅自進入快車道
    ，而致人受傷或死亡，依法應負刑事責任者，減輕其刑，道路交通管理處罰條例
    第八十六條第二項定有明文。此項法定必減之規定，並不局限於無過失責任之汽
    車駕駛人，是被害人擅自貿然穿越道路，進入快車道而為被告撞及，自可依上開
    法條減輕其刑。」（卷附最高法院七十八年度台非字第一五五號判決參照）。本
    件如前所述，被告係依規定沿臺北市○○路○段由西往東方向之內側車道快車道
    行駛，而被害人張維通係由北往南方向橫越八德路四段之中央分隔島後，在禁止
    行人穿越之路段擅自進入該路段之快車道欲穿越八德路，而遭被告所駕駛上開汽
    車撞及後不治死亡，且被告應負刑法第二百七十六條第一項過失致人於死罪責，
    自應依道路交通管理處罰條例第八十六條第二項「汽車駕駛人，在快車道依規定
    駕車行駛，因行人或慢車不依規定，擅自進入快車道，而致人受傷或死亡，依法
    應負刑事責任者，減輕其刑。」規定，遞減輕其刑。至於告訴人指此一減輕規定
    ，應係汽車駕駛人無過失之情形下始得適用云云。惟汽車駕駛人既無過失，即無
    應負刑事責任之可言，自以汽車駕駛人有過失，而依法應負刑事責任，而適用此
    一減輕規定，為該條立法之本旨，附此敘明。
四、原審以被告罪證明確，適用刑法第二百七十六條第一項、第六十二條前段、道路
    交通管理處罰條例第八十六條第二項，罰金罰鍰提高標準條例第一條前段，並審
    酌被告其智識程度、品行、過失程度、尚未與被害人家屬成立和解及其犯罪後態
    度等一切情狀，量處有期徒刑七月。經核認事用法均無不合，量刑亦屬妥適。被
    告上訴意旨否認有過失，執前詞指摘原判決不當，為無理由，應予駁回其上訴。
據上論斷，應依刑事訴訟法第三百六十八條，判決如主文。
本案經檢察官林炳雄到庭執行職務。
中      華      民      國      九十      年      八      月      七    日
                              臺灣高等法院刑事第三庭
                                  審判長法  官  張  連  財
                                        法  官  張  傳  栗
                                        法  官  李  英  勇
右正本證明與原本無異。
不得上訴。
                                        書記官  倪  淑  芳
中      華  民      國      九十      年      八      月      八    日
附錄本案論罪科刑法條全文：
刑法第二百七十六條
因過失致人於死者，處二年以下有期徒刑、拘役或二千元以下罰金。
從事業務之人，因業務上之過失犯前項之罪者，處五年以下有期徒刑或拘役，得併科
三千元以下罰金。


司法院資訊處製作；財團法人民間司法改革基金會備份。
